【裁判字號】    98,訴,761
【裁判日期】    980609
【裁判案由】    違反毒品危害防制條例
【裁判全文】
臺灣彰化地方法院刑事判決               98年度訴字第761號
公  訴  人  臺灣彰化地方法院檢察署檢察官
被      告  甲○○
                    另案羈押於臺灣彰化看守所
上列被告因違反毒品危害防制條例案件，經檢察官提起公訴（98
年度毒偵字第708 號），本院合議庭裁定改由受命法官獨任以簡
式審判程序審理，判決如下：
    主  文
甲○○施用第一級毒品，累犯，處有期徒刑壹年貳月，扣案之第
一級毒品海洛因陸包（驗後淨重合計點肆捌公克，空包裝總重
貳點肆貳公克）及其包裝袋、第二級毒品甲基安非他命貳包（驗
後含袋重合計貳點貳捌肆公克）及其包裝袋，均沒收銷燬之。
    犯罪事實
一、甲○○前因施用第一、二級毒品案件，經本院於民國94年4
    月29日，以94年度訴字第579 號各判處有期徒刑10月、4 月
    ，應執行有期徒刑1 年確定；又因施用第一級毒品案件，經
    本院於95年3 月9 日，以95年度訴字第192 號判處有期徒刑
    11月確定，嗣經本院於96年7 月16日，以96年度聲減字第73
    1 號裁定減為有期徒刑5 月又15日確定，並與前開案件接續
    執行，於96年7 月16日縮刑期滿執行完畢。又因施用第一級
    毒品案件，經本院以89年毒聲字第5821號裁定送觀察、勒戒
    後，因有繼續施用毒品之傾向，再經本院於90年3 月27日，
    以90年度毒聲字第1284號裁定令入戒治處所施以強制戒治，
    再經本院於90年7 月30日，以90年度毒聲字第3016號裁定停
    止戒治，所餘期間交付保護管束，後經本院90年9 月18日，
    以90年度毒聲字第3523號裁定撤銷停止戒治，令入戒治處所
    繼續施以強制戒治，並於91年7 月6 日執行完畢釋放，並由
    臺灣彰化地方法院檢察署檢察官於91年8 月9 日，以91年度
    戒毒偵字第702 、703 、704 及705 號為不起訴處分確定。
    詎其於前揭強制戒治執行完畢釋放後5 年內，再因施用第一
    、二級毒品案件，經本院以94年度訴字第579 號判刑確定後
    ，仍不知悔改，復基於施用第一級毒品海洛因及第二級甲基
    安非他命之犯意，於98年3 月17日上午7 時許，在彰化縣芬
    園鄉○○村○○路○段929 號住處，以將海洛因及甲基安非
    他命摻入香菸內吸食之方式，混合施用第一級毒品海洛因、
    第二級毒品甲基安非他命1 次。嗣因另案經本院通緝，為警
    於98年3 月17日中午12時50分許，在上址查獲，並扣得毒品
    海洛因6 包（驗後淨重合計3.48公克，空包裝總重2.42公克
    ）、甲基安非他命2 包（驗後含袋重合計2.2843公克），始
    悉上情。
二、案經彰化縣警察局員林分局報請臺灣彰化地方法院檢察署檢
    察官偵查起訴。
    理  由
一、按除被告所犯為死刑、無期徒刑、最輕本刑為3 年以上有期
    徒刑之罪或高等法院管轄第一審案件者外，於刑事訴訟法第
    273 條第1 項程序進行中，被告先就被訴事實為有罪之陳述
    時，審判長得告知被告簡式審判程序之旨，並聽取當事人、
    代理人、辯護人及輔佐人之意見後，裁定進行簡式審判程序
    ；除簡式審判程序、簡易程序及第376 條第1 款、第2 款所
    列之罪之案件外，第一審應行合議審判，刑事訴訟法第273
    條之1 第1 項、第284 條之1 分別定有明文。本件被告甲○
    ○所犯係死刑、無期徒刑、最輕本刑為3 年以上有期徒刑或
    高等法院管轄第一審案件以外之罪，並於本院行準備程序時
    就被訴事實為有罪之陳述，本院合議庭依前揭規定，經評議
    結果，裁定改由受命法官獨任行簡式審判程序，先予敘明。
二、上開犯罪事實，迭據被告於警詢、檢察官偵查中及本院審理
    時坦承不諱，且其於98年3 月17日為警查獲時所採取之尿液
    ，經送鑑驗結果，確呈嗎啡、甲基安非他命陽性反應，有彰
    化縣警察局員林分局、溪湖分局委託檢驗尿液代號與真實姓
    名對照認證單及詮昕科技股份有限公司（下稱詮昕公司）98
    年3 月27日濫用藥物尿液檢驗報告（報告編號：00000000）
    各1 紙附卷可稽；又扣案之白色粉末8 包、白褐色結晶2 包
    ，經檢驗後分別檢出第一級毒品海洛因成分（驗後淨重合計
    3.48公克，空包裝總重2.42公克）、第二級毒品甲基安非他
    命（驗後含袋重合計2.2843公克），亦有法務部調查局濫用
    藥物實驗室調科壹字第09823011160 號鑑定書、詮昕公司藥
    物檢驗報告（報告編號：D0000000）在卷為憑，足認被告自
    白與事實相符，本件事證明確，被告犯行洵堪認定。
三、按海洛因、甲基安非他命為毒品危害防制條例第2 條第2 項
    第1 、2 款所稱之第一、二級毒品，不得施用、持有。次按
    ，毒品危害防制條例於92年7 月9 日修正公布，自93年1 月
    9 日施行，其中第20條、第23條將施用毒品之刑事處遇程序
    ，區分為「初犯」及「5 年內再犯」、「5 年後再犯」。依
    其立法理由之說明：「初犯」，經觀察、勒戒或強制戒治後
    ，應為不起訴處分或不付審理之裁定；經觀察、勒戒或強制
    戒治執行完畢釋放後，「5 年內再犯」者，因其再犯率甚高
    ，原實施之觀察、勒戒及強制戒治既已無法收其實效，爰依
    法追訴或裁定交付審理。至於經觀察、勒戒或強制戒治執行
    完畢釋放後，「5 年後再犯」者，前所實施之觀察、勒戒或
    強制戒治已足以遮斷其施用毒品之毒癮，為期自新及協助其
    斷除毒癮，仍適用「初犯」規定，先經觀察、勒戒或強制戒
    治之程序。從而依修正後之規定，僅限於「初犯」及「5 年
    後再犯」二種情形，始應先經觀察、勒戒或強制戒治程序。
    倘被告於5 年內已再犯，經依法追訴處罰，縱其第三次（或
    第三次以上）再度施用毒品之時間，在初犯經觀察、勒戒或
    強制戒治執行完畢釋放5 年以後，已不合於「5 年後再犯」
    之規定，且因已於「5 年內再犯」，顯見其再犯率甚高，原
    實施觀察、勒戒或強制戒治，已無法收其實效，即應依該條
    例第10條處罰。至於第三次（或第三次以上）施用毒品之時
    間，是否宜有期間限制？以多久為適宜？則分屬刑事政策、
    專門醫學之範圍，非審判機關所能決定，有待循立法途徑解
    決（最高法院95年5 月9 日95年度第7 次刑事庭會議及97年
    9 月9 日97年度第5 次刑事庭會議決議參照）。本件被告前
    因施用第一級毒品案件，經本院以89年毒聲字第5821號裁定
    送觀察、勒戒後，因有繼續施用毒品之傾向，再經本院於90
    年3 月27日，以90年度毒聲字第1284號裁定令入戒治處所施
    以強制戒治，再經本院於90年7 月30日，以90年度毒聲字第
    3016號裁定停止戒治，所餘期間交付保護管束，後經本院90
    年9 月18日，以90年度毒聲字第3523號裁定撤銷停止戒治，
    令入戒治處所繼續施以強制戒治，並於91年7 月6 日執行完
    畢釋放，並由臺灣彰化地方法院檢察署檢察官於91年8 月7
    日，以91年度戒毒偵字第702 、703 、704 及705 號為不起
    訴處分確定；復於上開強制戒治執行完畢5 年內，因施用第
    一、二級毒品案件，經本院於94年4 月29日，以94年度訴字
    第579 號各判處有期徒刑10月、4 月，應執行有期徒刑1 年
    確定等情，有臺灣高等法院被告前案紀錄表及臺灣彰化地方
    法院檢察署刑案資料查註紀錄表各1 份在卷足憑；是被告本
    件施用第一級毒品海洛因、第二級毒品甲基安非他命之犯行
    ，雖已逾前次強制戒治執行完畢後5 年之期間，然被告既曾
    於強制戒治執行完畢5 年內再犯，並經依法追訴處罰，初已
    不合於條文所定「5 年後再犯」之要件，即與毒品危害防制
    條例第20條第3 項所定適用初犯之規定不符，揆諸首揭決議
    意旨，本件被告已於「5 年內再犯」，顯見其再犯率甚高，
    無論其「5 年內再犯」之時點係於上開修法前或後，亦無論
    其後各次施用毒品之犯行，是否已逾前次觀察勒戒或強制戒
    治執行完畢後5 年，均毋須再重新施予觀察、勒戒或強制戒
    治之處遇程序，而應依毒品危害防制條第23條第2 項規定，
    逕予訴追處罰。綜上所述，本件犯罪事證明確，被告前開犯
    行洵堪認定，應予依法論科。
四、又不同吸毒族群及不同毒品種類，可能有不同的施用方式，
    包括以燒烤、注射及加入香菸中吸食等方式施用，施用後在
    人體有不同的吸收、分佈、代謝及排泄之比率和時程。一般
    以靜脈注射方式給藥時為直接進入全身循環系統；以鼻吸或
    煙吸方式吸食時需經油鼻黏膜或肺泡吸收後再進入循環系統
    。若將海洛因與甲基安非他命混合置於玻璃球中以燒烤方式
    吸食，於施用者之尿液中應可檢出嗎啡、甲基安非他命之陽
    性反應，有行政院衛生署管制藥品管理局93年9 月6 日管檢
    字第0930008112號函文可資參考。另有關不同類毒品之施用
    方式，依據Yun Meng等人發表Inhalation Studies with
    Drugs of Abuse於National Institute on Drug Abuse的網
    站記述，海洛因與安非他命兩種毒品可以口服、鼻吸、煙吸
    或注射等方式施用。依Disposition of Toxic Drugs and
    Chemicals in Man第5 版，安非他命常以口服、靜脈注射方
    式濫用，甲基安非他命亦可注射方式濫用，而海洛因可以靜
    脈注射、皮下注射或鼻吸方式濫用，行政院衛生署管制藥品
    管理局亦曾於93年2 月9 日管宣字第0930001092號函文中說
    明，甲基安非他命可以口服、鼻吸、煙吸或注射等方式施用
    均有上開文獻及函文可佐。是以，海洛因與甲基安非他命確
    實可以同一方式，諸如摻水以針筒注射體內、置於玻璃球吸
    食器，以燒烤吸食煙霧、或摻入香菸中點燃吸食等方式同時
    施用，起訴書認被告上開犯行，係以將海洛因及甲基安非他
    命摻入香菸內吸食之方式，混合施用第一級毒品海洛因、第
    二級毒品甲基安非他命1 次乙節，核與被告自白情節相符，
    堪信為真實。
五、核被告所為，係犯毒品危害防制條例第10條第1 項施用第一
    級毒品罪、同條第2 項施用第二級毒品罪。其持有第一級毒
    品海洛因及第二級毒品甲基安非他命之低度行為，分別應為
    施用之高度行為所吸收，均不另論罪。被告上開犯行，係以
    一行為同時施用第一級、第二級毒品，為想像競合犯，依刑
    法第55條之規定，應從一重之施用第一級毒品罪處斷（最高
    法院97年度臺上字第1895、2434號判決意旨參照）。又被告
    前因施用第一、二級毒品案件，經本院於94年4 月29日，以
    94年度訴字第579 號各判處有期徒刑10月、4 月，應執行有
    期徒刑1 年確定；又因施用第一級毒品案件，經本院於95年
    3 月9 日，以95年度訴字第192 號判處有期徒刑11月確定，
    嗣經本院於96年7 月16日，以96年度聲減字第731 號裁定減
    為有期徒刑5 月又15日確定，並與前開案件接續執行，於96
    年7 月16日縮刑期滿執行完畢等情，亦有上開前案紀錄表在
    卷可按，其於有期徒刑執行完畢後5 年內，故意再犯本件有
    期徒刑以上之罪，為累犯，應依刑法第47條第1 項之規定，
    加重其刑。爰審酌被告前有多次施用毒品前科，竟仍無視於
    毒品對於自身健康之戕害及國家對於杜絕毒品犯罪之禁令，
    一犯再犯，顯見上開刑罰實難收警惕之效，自不宜輕縱，應
    予嚴懲，惟斟酌被告施用毒品僅戕害己身，犯後均坦承犯行
    ，態度良好等一切情狀，量處如主文所示之刑。扣案之白色
    粉末8 包（驗後淨重合計3.48公克，空包裝總重2.42公克）
    、白褐色結晶2 包（驗後含袋重合計2.2843公克），經送驗
    後分別檢出第一級毒品海洛因、第二級毒品甲基安非他命成
    分，有上開法務部調查局鑑定書、詮昕公司藥物檢驗報告附
    卷可稽，及其用以盛裝海洛因、甲基安非他命之包裝袋，因
    與該管制毒品在物理上無法析離，爰併依毒品危害防制條例
    第18條第1 項前段之規定，沒收銷燬之。至供鑑驗用罄之毒
    品既已滅失，自無庸予以宣告沒收銷燬。另扣案之注射針筒
    2 支及塑膠鏟管2 支，並非被告供本件犯罪所用，且於檢察
    官偵查中表明拋棄其所有（見98年度毒偵字第708 號第33頁
    ），已非屬被告所有，本院即不予以宣告沒收。
據上論斷，應依刑事訴訟法第273 條之1 第1 項、第299 條第1
項前段，毒品危害防制條例第10條第1 項、第2 項、第18條第1
項前段，刑法第11條、第55條、第47條第1 項，判決如主文。
中    華    民    國    98    年    6     月     9    日
                  刑事第三庭          法  官  戰諭威
以上正本證明與原本無異。
如不服本判決應於收受判決後10日內向本院提出上訴書狀，並應
敘述具體理由；其未敘述上訴理由者，應於上訴期間屆滿後20日
內向本院補提理由書 (均須按他造當事人之人數附繕本)「 切勿
逕送上級法院」。
中    華    民    國    98    年    6     月     9    日
                                      書記官  陳佳宏
附錄本案論罪科刑法條：
毒品危害防制條例第10條
施用第一級毒品者，處6 月以上5 年以下有期徒刑。
施用第二級毒品者，處3 年以下有期徒刑。


司法院資訊處製作；財團法人民間司法改革基金會備份。
